臺灣花蓮地方法院民事判決  
110年度花簡字第374號
原      告  王慶興  
訴訟代理人  王姿淨律師（法扶律師）
被      告  林振興  
上列當事人間請求損害賠償事件，本院於民國110年12月23日言
詞辯論終結，判決如下：
    主  文
原告之訴及假執行之聲請均駁回。
訴訟費用由原告負擔。
    理  由
一、原告起訴主張：被告為花蓮縣○○鄉○○村○○○段000號地上物坐
    落土地之所有權人，原告向被告承租系爭土地及其上三只貨
    櫃、廚房使用。原告與被告於民國109年11月10日簽訂租賃
    契約（下稱系爭契約），約定租期為11個月，並於系爭租約
    其他約定事項約定：「土地提供乙方種植秋葵及養殖紅面鴨
    」，即雙方明訂系爭租賃物係供原告種植秋葵及養殖紅面鴨
    。詎料，原告購入設備及材料、鴨隻後，被告竟於110年4月
    6日以LINE訊息突然向原告表示不願予養殖紅面鴨，於同年6
    月2日以LINE訊息表示不可種植秋葵，違反系爭契約，造成
    原告原進貨之500隻雛鴨必須移到他處飼養，死亡到僅餘100
    隻，秋葵也因移植枯萎到剩餘50株。原告受有鴨隻預期收益
    每隻新臺幣（下同）120元，共計60,000元，鴨蛋預期收益3
    50,000元之損失；及秋葵每株100元，預期收益20,000之損
    失；養鴨設備21,000元、飼料3,830元之損失；並因收到原
    告訊息，為遷移鴨隻壓力甚大，為此受有精神上損失30,000
    元，是原告傳LINE催告侵害原告的財產權及租賃權。爰依民
    法第423條、第227條第2項、第184條第1項前段、第184條第
    2項規定，並按民事訴訟法第244條第4項規定一部請求14萬
    元等語。並聲明：㈠被告應給付原告140,000元，及自起訴狀
    繕本送達翌日起，至清償日止，按年息5%計算之利息。㈡願
    供擔保，請准宣告假執行。
二、被告則以：因原告放任其養殖之紅面鴨任意糞便，且若有死
    亡後之屍體皆不處理產生惡臭，始於租賃期間屆滿後不再續
    租給原告，確實有在110年4月傳訊說可能以後不要繼續養鴨
    ，但其實還是讓原告繼續養到租約期滿為止，訊息只是單純
    轉達被告妻子的意思，而且是唯一一次，後來都沒有催他在
    還沒到期前就要搬走，且原告的小鴨死亡是搬遷後才發生的
    ，並不能歸咎於被告；而6月2日的LINE是指另一塊我免費借
    用給原告的土地，並非租約所指的地方，也不在租約的範圍
    內；且原告在這期間都有持續給付租金，是租約110年10月9
    日到期才讓原告搬走，從未強制驅離被告。就設備、材料部
    分，在現場從未看過被告架立。況租金才3,000元，所以約
    定出租的部分就是如契約所載，沒有額外說要出租大片土地
    給原告等語置辯。並聲明：㈠原告之訴駁回。㈡如受不利判決
    ，願供擔保，請准宣告免為假執行。
三、就系爭契約之租期為11個月，期間為109年11月10日起至110
    年10月9日止，而原告有持續給付租金之事實，有系爭契約
    影本為證，且為兩造所不爭執（見本院卷第86頁），是此部
    份之事實，堪認為真。至原告是否因被告未提供合於租賃目
    的之租賃物及是否提前終止租約造成原告受有損害，則為被
    告所否認，並以前詞置辯。是本件之爭點厥為：㈠被告是否
    有提前終止租約？㈡被告是否未提供合於系爭契約租賃目的
    之租賃物而造成原告之損害？㈢原告得否向被告請求賠償其
    精神上損失？
　㈠被告是否有提前終止租約？
　⒈查被告固確實有在110年4月6日傳LINE訊息告知原告：「王董
    昨天老婆來月眉極力反對養鴨子的事因為這邊是清靜之地法
    師常常來所以可能以後不要養鴨了」，然就上開訊息內容觀
    察，被告僅係告以原告其妻子反對於該處養鴨之意，且係用
    「可能」不能養鴨了等詞句，並未提及現在即必須終止租約
    、不能養鴨且令原告即刻搬走；又系爭契約之收付款明細欄
    記載（見本院卷第18頁），原告自簽約時起，至110年9月10
    日止，均有按約定給付租金，每月為3,000至3,500元不等，
    倘被告自110年4月即強迫原告遷離，原告應無可能仍按月持
    續給付租金，此實與常情不符；且從兩造對話紀錄（見本院
    卷第73頁）可知，被告確實是於110年10月9日下午4-6點方
    自租處搬遷完竣，兩造並有依約退還押金，顯見就系爭契約
    應無提前終止租約之事實，且被告亦無妨礙原告使用租賃物
    。至原告固主張被告曾多次傳LINE訊息或口頭說要將其趕走
    ，然就此部分均未舉證以實其說，況原告亦自承於110年8月
    11日方向壽豐鄉調解委員會申請調解，倘於同年4月即有無
    法養鴨之情事，則應不至遲於4個月後方就此部份之爭議訴
    求解決。是原告主張被告有提前終止租約部分之主張，應難
    憑採。
　㈡被告是否未提供合於系爭契約租賃目的之租賃物而造成原告
    之損害？
　⒈按侵權行為之成立，須行為人因故意過失不法侵害他人權利
    ，亦即行為人須具備歸責性、違法性，並不法行為與損害間
    有因果關係，始能成立，且主張侵權行為損害賠償請求權之
    人，對於侵權行為之成立要件應負舉證責任（最高法院109
    年度台上字第912號裁判意旨參照）
　⒉查本件原告主張被告未就系爭契約提供合於約定使用、收益
    狀態之租賃物，致其所養鴨隻死亡、不能種植秋葵而受有如
    其所主張之未能收益損害，惟系爭契約第一條清楚約定租賃
    標的為「花蓮縣○○鄉○○村○○○段000號樓下貨櫃屋三只及廚房
    」（下稱系爭租賃物），並未提及被告應提供多大範圍之土
    地或何種合於養鴨所用之場域供原告使用。且由系爭租賃物
    照片（見本院卷第49-51頁）可知，在系爭租賃物內原告確
    實仍有養鴨、種秋葵，是系爭租賃物應無原告所述不合於養
    鴨、種植秋葵使用收益目的之情事；又原告固以系爭契約之
    「其他約定事項」第二點有記載「土地提供乙方種植秋葵及
    養殖紅面鴨」為其主張之論據，惟此部分若真係契約之重要
    之點，衡情應記載於契約之主要約定條款中，並載明所使用
    之土地地號、範圍等，不應僅於「其他約定事項」概括記載
    「土地提供乙方種植秋葵及養殖紅面鴨」而已。況若如原告
    所述其確有養殖500隻番鴨之計畫，則更應將此重要之點納
    入系爭契約之訂定、規劃中，然於系爭契約中卻未見兩造對
    此部分有任何之著墨，且每月3,000元之租金是否與養殖500
    隻鴨之場地有相當之對價，亦屬有疑。準此，兩造間固確有
    約定可養殖紅面鴨及種植秋葵，然並未約定應提供何種場域
    供原告為多少隻番鴨養殖之使用，是原告就被告未提供合於
    使用收益目的之租賃物，而依民法第423條、第227條第2項
    請求被告負不完全給付損害賠償責任之主張，並不可採。
　⒊又原告雖主張因被告以LINE訊息令其搬遷，致500隻雛鴨於搬
    遷途中死亡剩餘100餘隻、秋葵200株枯萎剩餘50餘株，而受
    有如其所主張之損害及預期收益損害，惟就此部分之請求，
    原告固提出相關單據為佐，然該等單據僅能證明原告有支出
    以購買雛鴨、秋葵、設備、飼料等，並不能證明鴨隻、秋葵
    之死亡與被告傳LINE行為間之因果關係，且原告於本院言詞
    辯論期日（見本院卷第86頁）自承有將番鴨及秋葵移轉到共
    和村養殖、種植，並購買材料，則番鴨、秋葵之損失是否確
    與被告之行為有關，又或係原告移轉過程或地點有不適宜養
    殖、種植之情事方致原告受有損失，均有可能，當不得直接
    將番鴨、秋葵之損失與被告行為間做相當因果關係之連結，
    且原告於本院言詞辯論終結前亦未就此部分之因果關係為舉
    證，是揆諸前開最高法院判決意旨，應認原告依民法第184
    條第1項前段、第184條第2項之主張未盡舉證責任而無理由
    。
　㈢另原告主張因被告行為致其財產有損失，受有精神上痛苦，
    並依民法第184條第1項後段（見本院卷第88頁）請求被告給
    付精神上損失30,000元云云，惟原告所受損害乃屬財產權受
    侵害，並非人格權受侵害，依前所述，財產權受侵害所生之
    精神上痛苦，法無明文得請求精神慰撫金，原告此部分請求
    ，應屬無據。
四、綜上所述，原告依民法第423條、第227條第2項、第184條第
    1項、第184條第2項規定，請求被告給付140,000元，為無理
    由，應予駁回。又原告之訴既經駁回，其假執行之聲請則失
    所依附，應併予駁回。
五、本件事證已臻明確，兩造其餘之攻擊或防禦方法及所用之證
    據，經本院斟酌後，認為均不足以影響本判決之結果，爰不
    逐一論列，附此敘明。至原告另聲請傳訊月眉派出所王所長
    部分，因系爭契約文義已臻明確，且原告未能舉證證明其損
    害與被告行為間之因果關係，故應毋庸另行傳訊證人，併予
    敘明。
六、訴訟費用負擔之依據：民事訴訟法第78條。　　
中　　華　　民　　國　　111 　年　　 1　　月　　14　　日
                  花蓮簡易庭  法　官　蔡培元
以上正本係照原本作成。
如對本判決上訴，須於判決送達後20日內向本院提出上訴狀。
中　　華　　民　　國　　111 　年　　1 　　月　　14　　日
                              書記官　謝佩真